臺灣臺中地方法院民事裁定
110年度事聲字第87號
異  議  人  王鴻進  


相  對  人  王弘輝  
            王惠玲  
            林王惠媛
            朱培嚜  
上列當事人間返還提存金事件，異議人對本院司法事務官於民國
110年8月25日所為本院110年度司聲字第1212號裁定聲明異議，
本院裁定如下：
    主  文
原裁定廢棄。
本院106年度存字第1122號提存事件異議人所提存之可轉讓定期
存單壹張，面額新臺幣伍佰萬元，關於相對人王弘輝、王惠玲、
林王惠媛、朱培嚜部分准予返還。
    理  由
一、按當事人對於司法事務官處理事件所為之終局處分，得於處
    分送達後10日之不變期間內，以書狀向司法事務官提出異議
    。司法事務官認前項異議有理由時，應另為適當處分；認異
    議為無理由者，應送請法院裁定之。法院認第1項之異議為
    有理由時，應為適當之裁定；認異議為無理由者，應以裁定
    駁回之，民事訴訟法第240條之4第1、2、3項分別定有明文
    。本件異議人於民國110年8月30日收受原裁定，嗣於110年9
    月6日提出異議，經司法事務官認無理由而送請本院裁定，
    核與上開規定相符，本院自應就司法事務官所為之原裁定，
    審究異議人之異議有無理由，合先敘明。
二、異議意旨略以：異議人與相對人王明宏、王江惠嬌、王志誠
    （此3人已經原司法事務官裁定確定）、王弘輝、王惠玲、
    林王惠媛、朱培嚜間優先承購土地所有權事件，異議人前遵
    本院106年度裁全字第73號民事裁定，為擔保假處分，曾提
    供新臺幣（下同）5,000,000元為擔保金，並以本院106年度
    存字第1122號擔保提存事件提存在案；茲因上開假處分裁定
    業經相對人聲請撤銷確定，假處分強制執行程序亦經相對人
    聲請撤銷在案，異議人已定期20日期限通知相對人即受擔保
    利益人行使權利而未行使，爰依法聲請返還擔保金。原裁定
    雖認為異議人未能證明已經定20日期限通知相對人王弘輝、
    王惠玲、林王惠媛、朱培嚜行使權利，因而駁回關於相對人
    王弘輝、王惠玲、林王惠媛、朱培嚜部分之聲請，但相對人
    王弘輝、王惠玲、林王惠媛、朱培嚜在另案即臺灣高等法院
    臺中分院109年度上字第284號案件中曾陳報送達地址為臺北
    市○○區○○街00號5樓，該地址為相對人王惠玲之住所，因相
    對人王弘輝、王惠玲、林王惠媛、朱培嚜均係繼承王弘治遺
    產，而王惠玲任教於國立政治大學法律系，故相對人王弘輝
    、林王惠媛、朱培嚜都委託其代為處理遺產事項，王惠玲亦
    出具聲明書表示已經收受異議人之催告文書，並通知相對人
    王弘輝、林王惠媛、朱培嚜後均無權利受損，故異議人實已
    符合返還擔保金要件，爰求為廢棄原裁定，准予返還擔保金
    等語。
三、按訴訟終結後，供擔保人證明已定20日以上之期間，催告受
    擔保利益人行使權利而未行使者，法院應依供擔保人之聲請
    ，以裁定命返還提存物或保證書，為民事訴訟法第104條第1
    項第1、3款所規定，且依同法第106條規定，上開有關供訴
    訟上擔保之規定，於因假處分供擔保之情形，準用之。查異
    議人前依本院106年度裁全字第73號民事裁定假扣押裁定（
    下稱系爭假扣押裁定），供擔保銀行可轉讓定期存單500萬
    元，聲請假處分執行（即本院106年度司執全字第449號假處
    分執行程序），嗣兩造間之本案訴訟即本院106年度重訴字
    第379號確認優先購買權存在事件，業經本院判決駁回異議
    人之訴，並先後經臺灣高等法院臺中分院以107年度重上字
    第144號判決，及最高法院以109年度台上字第2438號裁定駁
    回異議人之上訴而確定，異議人業已敗訴確定等情，有最高
    法院以109年度台上字第2438號裁定可憑。後異議人之執行
    名義即前揭假扣押裁定，經相對人自行聲請撤銷，並經本院
    以110年度全聲字第1號裁定撤銷確定在案，亦有該裁定及本
    院民事執行處函文在卷可稽。而異議人已定20日以上之期間
    ，催告相對人王弘輝、王惠玲、林王惠媛、朱培嚜行使權利
    而未行使，有律師事務所函及掛號信回執、王惠玲聲明書及
    本院民事庭查詢表在卷可憑，亦堪認定。堪認異議人主張訴
    訟終結後，異議人證明已定20日以上之期間，催告相對人行
    使權利而未行使等情，應屬可採。
四、原裁定以相對人王弘輝、林王惠媛分別於92年4月21日、109
    年11月10日已遷出國外，有除戶謄本可按，顯見該催告通知
    函並未合法送達於相對人王弘輝、林王惠媛，而異議人所提
    出之催告函回執聯復無相對人王惠玲、朱培嚜簽名已收掛號
    信件之記載，亦難認對上二人已合法送達，與前述民事訴訟
    法第104條第1項第3款所定通知相對人行使權利而未行使之
    要件不符，不生催告之效力為由，而駁回異議人之聲請。惟
    相對人王弘輝、王惠玲、林王惠媛、朱培嚜在另案即臺灣高
    等法院臺中分院109年度上字第284號案件中曾陳報地址為臺
    北市○○區○○街00號5樓，有民事承受訴訟狀影本、本院公務
    電話記錄附卷可按。而相對人王惠玲亦出具聲明書表示該地
    址為其住所，因相對人王弘輝、王惠玲、林王惠媛、朱培嚜
    均係繼承王弘治遺產，而王惠玲任教於國立政治大學法律系
    ，故相對人王弘輝、林王惠媛、朱培嚜都委託其代為處理遺
    產事項，故在臺灣高等法院臺中分院109年度上字第284號案
    件之書狀中已將地址均記載為其地址，且異議人委託律師所
    發之催告函回執雖僅有大樓管理委員會蓋章，但異議人之催
    告文書確實已經轉交其收受，其並通知相對人王弘輝、林王
    惠媛、朱培嚜後均認為無權利受損，無提起訴訟必要，並同
    意異議人取回提存款等語。而催告為意思表示，依民法第95
    條第1項本文規定，於通知到達相對人時即發生效力，不像
    法院送達需符合民事訴訟法規定才發生效力，依相對人王弘
    輝、林王惠媛、朱培嚜在另案即臺灣高等法院臺中分院109
    年度上字第284號案件中曾陳報地址為臺北市○○區○○街00號5
    樓即王惠玲住址，可見王惠玲確有聯繫其等之管道，參以王
    惠玲聲明書已經明確表示曾通知相對人王弘輝、林王惠媛、
    朱培嚜催告之事，應認異議人之催告確實已經達到相對人王
    弘輝、王惠玲、林王惠媛、朱培嚜，而其等至原裁定司法事
    務官查詢時仍未起訴，可見供擔保人即異議人證明其已定20
    日以上之期間，催告受擔保利益人即相對人行使權利而未行
    使，原裁定未及審酌王惠玲之聲明，駁回異議人關於相對人
    王弘輝、王惠玲、林王惠媛、朱培嚜部分之聲請，容有未恰
    ，異議意旨指摘原裁定不當，求予廢棄，為有理由，爰廢棄
    更為裁定如主文第2項所示。
五、據上論結，本件異議為有理由，依民事訴訟法第240條之4第
    3項前段，裁定如主文。
中　　華　　民　　國　　110 　年　　12　　月　　1 　　日
                  民事第五庭  法  官  王奕勛  
以上正本係照原本作成。　　　　　　　　　
如對本裁定不服，應於裁定送達後10日內向本院提出抗告狀（須
附繕本），並繳納抗告裁判費新臺幣1,000元。
中　　華　　民　　國　　110 　年　　12　　月　　2 　　日
                              書記官  高偉庭